【裁判字號】    88,勞簡上,42
【裁判日期】    890623
【裁判案由】    確認僱傭關係存在
【裁判全文】
臺灣臺北地方法院民事判決  八十八年度勞簡上字第四二號
    上  訴  人  甲○○
    訴訟代理人  乙○○
    被上訴人    內政部警政署入出境管理局
    法定代理人  戊○○
    訴訟代理人  丙○○
                丁○○
右當事人間請求確認僱傭關係存在事件，上訴人對於中華民國八十八年十月十三日本
院台北簡易庭八十八年度北勞簡字第六三號第一審判決提起上訴，本院判決如左：
    主      文
上訴駁回。
第二審訴訟費用由上訴人負擔。
    事      實
甲、上訴人方面：
  一、聲明：
  （一）原判決廢棄。
  （二）右開廢棄部分，被告應自民國八十八年五月一日起，按月給付原告新台幣（
        下同）三萬五千零二十九元，至僱傭關係消滅時止。
  二、陳述：除與原判決記載相同者，茲引用之外，補稱：
  （一）上訴人集休當天，不僅已獲長官口頭同意，且有朱碧玉允諾代班，而朱碧玉
        在上訴人集休那幾天，也確實有代班，並未請假或休假。
  三、證據：援用第一審所提之證據。
乙、被上訴人方面：
  一、聲明：駁回上訴。
  二、陳述：與原判決記載相同。
  三、證據：除援用第一審所提之證據外，補提上訴人之請假報告單一份為證。
    理      由
一、上訴人起訴主張，其自八十一年七月起受僱被上訴人所轄「大陸地區人民馬祖處
    理中心西盧」擔任炊事工作，月薪三萬五千零二十九元，於八十八年四月底突獲
    被上訴人通知，自五月一日起解僱上訴人，通知書內並不載任何理由，被上訴人
    非法解僱上訴人，爰訴請確認兩造間之僱傭關係存在，及被上訴人應自八十八年
    五月一日起，按月給付上訴人三萬五千零二十九元，至僱傭關係消滅時止（嗣於
    本院審理時，上訴人請求撤回確認兩造間僱傭關係存在之聲明）等情；被上訴人
    則以，依「大陸地區人民馬祖處理中心」八十八年四月份工友輪值表編排，上訴
    人應於三、四、六、七、八日簽到上班，惟上訴人未依規定簽到上班，且未辦理
    任何請假手續，無故連續曠職五日，依工友工作規則第五十六條第一項第五款規
    定，無正當理由繼續曠職三日被上訴人得不經預告終止勞動契約，被上訴人乃於
    四月二十三日發布解僱人事命令，自五月一日起生效，兩造間已無勞動契約存在
    ，原告請求自無理由等語，資為抗辯。
二、上訴人主張，其自八十一年七月起受僱被上訴人所轄「大陸地區人民馬祖處理中
    心西盧」擔任炊事工作，月薪三萬五千零二十九元，於八十八年四月底接獲被上
    訴人通知，自同年五月一日起解僱上訴人之事實，業據其提出薪俸明細表、人事
    命令為證，並為被上訴人所自認，堪信為真實。
三、查依被上訴人工友工作規則第五十六條第一項第五款規定：「無正當理由繼續曠
    職三日，或一個月內曠職達六日者，得不經預告終止勞動契約。」同規則第三十
    七條規定：「工友請假時，應於事前親自以書面請假單明請假理由及日數按權
    責核定之」；第四十三條第二款規定：「經考核人員查核未准許及辦理請假手續
    而擅離職守達二十分鐘以上，或假期已滿仍未銷假，而無故擅不出勤或請假有虛
    偽情事，以曠工論。」是依上開規定，被告所僱聘工友於工作期間有請假需要時
    ，須於事前親自以書面請假單明請假理由及日數，經核准後始得離開任所。次
    查，依被告所製馬祖處理中心西盧工友八十八年四月份輪值（休）表記載，原告
    於八十八年四月五日排定輪休，其餘四月三、四、六、七、八日則為其工作時間
    ，並未排定輪休，而上訴人亦未於該等日期簽到上班，有輪休表、簽到簿附卷可
    稽。上訴人雖主張，八十八年四月一日伊向西盧主管黃振倉請月集休時，獲得同
    意准許，西靖盧含上訴人在內四位炊事工友之值班，長年以來均循慣例，由四位
    工友自行事先調配，每天準時完成工作即可，而每月八天例假及年特別休假也都
    由四位工友自行安排調配，在請休假前向主管知會一下或口頭報告即可，並無硬
    性要求需填寫書面請假單云云。然查，證人即前開處理中心事務組組長黃振倉於
    原審證稱：「請假須先經過我事務組長轉呈中隊長再轉呈轄區警察局長核准，轉
    呈境管局登錄。」「．．原告（即上訴人）事先有口頭跟我報告要請假，我跟他
    說一切按照程序處理，那是要寫假單．．」「因我是管理單位，我沒有核准他請
    假權限，請假須依請假單經上級核准才可以，事後他也沒有再來辦請假手續，他
    沒來上班沒有其他人代理。」等語。再查，證人黃振倉於四月十一日召集所有工
    友舉行座談會，會中重申工友工作規則之規定及維護團體生活紀律之重要，並告
    知上訴人無故連續曠職案已報請核處，有何意見陳述，上訴人即沉默不語，並未
    表示任何意見，會中黃振倉並告知上訴人應於隔（十二）日（週一）至中心研究
    如何補救解決，有座談會紀錄附卷為證。惟座談會後，上訴人一直未到中心辦理
    任何請假或其他補救事宜，亦為上訴人所不爭，是若果上訴人主張，依慣例月集
    休不用寫假單，只要主管和同事同意允諾即可，何以上訴人於前開座談會中均未
    為此項主張。
四、雖上訴人所舉證人即上訴人同事朱碧玉於原審囑託福建金門地方法院訊問證人時
    ，到庭證稱：「．．主管有當場准他休假。」「是我們四個自行調配，特別休假
    需要寫假單，四個人我們自己協調的假不需寫假單，只要我們四個人協調好就可
    以。」「原告（上訴人）有經過我們三個人同意，然後向主管報告，後來主管說
    只要你們同意就好了。」等語。然查，與上訴人共同工作之其餘工友林秀菊則證
    稱：「是長官安排的，不是我們協調安排的，但要填寫書面假單。」「甲○○休
    假時我在休假，當我第二天去上班時，甲○○對我說他要休假，他事先沒有告訴
    我，我問他有否經過主管同意，他說有。」另位工友陳珍珠則證述：「假是由長
    官安排的，要填寫假單後經長官批准，不可僅以口頭上報告。」「他（指上訴人
    ）有與我們商量他要休假，主管有否准他請假我不清楚。」等語，是依證人林秀
    菊、陳珠珍證言內容，被上訴人聘僱工友每月例假休息時間係由被上訴人以事先
    排定書面輪休表方式處理，並非由工友私下自行協調，並請假需事前以書面請假
    單經長官准許後始得為之，明顯與上訴人主張及證人朱碧玉陳述內容不同。況查
    ，被告上訴人所屬工友即上開證人林香菊、楊淑嬌、朱碧玉曾因輪值休申請對調
    而填具申請書請求同意，而上訴人亦曾因請病假填據報告單乙節，均有工友輪值
    休對調申請書、簽到簿、內政部警政署入出境管理局職員請假報告單數紙附卷可
    證。復查，八十八年四月三、四、六、七、八日上訴人未到職期間，證人林香菊
    、陳珍珠、朱碧玉三人仍依原先排定輪休表依次輪休，並無其餘工友放棄輪休代
    理上訴人職務，有簽到簿及輪休表在卷可稽，足證證人朱碧玉所稱上訴人請假事
    前得三人同意乙詞應非實在。上訴人迄未能就其主張月集休八天是不必填寫假單
    ，只要同事互相調班並口頭向主管報告即可，為行之多年慣例乙事舉證證明之，
    其主張自不足採信。
五、又本件證人林香菊、楊淑嬌、朱碧玉、黃振倉均於原審及原囑託訊問證人之福建
    金門地方法院證述明確，上訴人聲請再予訊問相同之待證事實，核無必要，併此
    敘明。
六、綜上，八十八年四月三、四、六、七、八日為上訴人上班時日，上訴人既未依規
    定以請假單申請並經被上訴人准許，即未於該五日到任上班，則被上訴人援引上
    開「工友工作規則」第五十六條第一項第五款「無正當理由繼續曠職三日」規定
    ，未經預告於同年四月二十三日發布解僱命令，自同年五月一日起終止兩造間勞
    動契約，核與勞動基準法第十二條第一項第六款規定相符，應屬有效。兩造間勞
    動契約自八十八年五月一日起已經不存在，上訴人請求被上訴人應自八十八年五
    月一日起，按月給付上訴人三萬五千零二十九元，至僱傭關係消滅時止，於法即
    屬無據，應予駁回。原審為上訴人敗訴之判決，及駁回其假執行之聲請，並無不
    合。上訴意旨指摘原判決不當，求予廢棄改判，為無理由，應予駁回。
七、結論：本件上訴為無理由，依民事訴訟法第四百三十六條之一第三項、第四百四
    十九條第一項、第七十八條，判決如主文。
中      華      民      國    八十九    年      六      月    二十三    日
                                        勞工法庭審判長法  官  黃清光
                                                      法  官  李維心
                                                      法  官  詹文馨
右為正本係照原本作成
本判決不得上訴
中      華      民      國    八十九    年      六      月    二十七    日
                                                      書記官  唐步英


司法院資訊處製作；財團法人民間司法改革基金會備份。
